【裁判字號】    92,上訴,2005
【裁判日期】    921223
【裁判案由】    殺人未遂等
【裁判全文】
臺灣高等法院高雄分院刑事判決                  九十二年度上訴字第二五號
    上訴人  臺灣屏東地方法院檢察署檢察官
    上訴人
    即被告      甲○○
右上訴人因殺人未遂等案件，不服臺灣屏東地方法院九十二年度訴字第四○一號中華
民國九十二年九月十日第一審判決（起訴案號：臺灣屏東地方法院檢察署九十二年度
偵字第六六八號），提起上訴，本院判決如左：
      主  文
上訴駁回。
      事  實
一、甲○○於民國（以下同）八十八年間因妨害自由等案件，經本院以八十年度上訴
    字第四五四號案件判處有期徒刑三年確定，於九十一年二月九日以另案感訓處分
    之執行，折抵刑期執行完畢，詎仍不知悔改，明知非農用掃刀業經行政院內政部
    於九十年十一月二十日以台（九十）內警字第九０八一四八二號公告屬槍砲彈藥
    刀械管制條例所管制之刀械，未經主管機關之許可，不得持有，竟基於無故持有
    刀械之犯意，於九十一年間某日，在屏東市區內某處，向某不詳姓名年籍之成年
    人，以新台幣八百元之代價，購得非農用掃刀一把，而持有之。又其另於九十二
    年一月十七日上午某時許，在屏東縣內埔鄉興南村某檳榔園內，飲用威士忌約半
    瓶、維士比約一瓶等酒類過量後，無法順利操控車輛，且注意能力已降低，已達
    不能安全駕駛之程度，竟仍於同日十一時五十五分許，騎乘車號ＰＨＣ—五二０
    號機車攜前述非農用掃刀，由該處出發至屏東縣內埔鄉○○村○○路二三五號乙
    ○○所經營之「興南機車行」對面馬路上（為公共場所），持刀向乙○○咆哮、
    挑釁，見乙○○不予理會，即持刀衝入該機車行內滋事（此部分另參見後述無罪
    部分），旋為警據報趕至當場查獲，並測得其呼氣中酒精濃度已達每公升０點九
    二毫克，及扣得前述之非農用掃刀。
二、案經屏東縣警察局內埔分局移送臺灣屏東地方法院檢察署檢察官偵查起訴。
      理  由
壹、有罪部分：
一、右揭因服用酒類，不能安全駕駛動力交通工具而駕駛之事實，業據被告甲○○於
    原審審理時坦承不諱，復有屏東警察局屏警交字第Ｖ00000000號舉發違
    反道路交通管理事件通知單一紙在卷可稽，且被告甲○○於酒後吐氣所含酒精成
    份達每公升０點九二毫克，亦有酒精測試紙一紙附卷可稽；參以德國、美國之認
    定標準，對於酒精濃度呼氣已達每公升０點五五毫克以上，肇事率為一般正常人
    之十倍，有臺灣高等法院九十年十一月十三日院田刑敬字第一八八七四號可佐，
    再衡以被告酒後駕車至乙○○機車行內滋事一情，足認被告甲○○酒後顯已無法
    順利控制車輛、注意能力已然降低，已達不能安全駕駛之程度，是被告甲○○上
    開自白確與事實相符，應可採信，事證明確，被告此部分之犯行已堪認定。
二、被告甲○○於原審已坦承攜帶前述列管之非農用掃刀至公共場所之事實不諱，惟
    否認違反槍砲彈藥刀械管制條例，辯稱：該刀係「山刀」，並非列管之非農用掃
    刀云云。惟查扣案之刀械經送內政部鑑定結果，認確係屬該部於九十年十一月二
    十日以台（九十）內警字第九０八一四八二號公告查禁之「非農用掃刀」無訛，
    有該部九十二年八月七日內授警字第０九二００七六一０六號函附卷可稽，又証
    人王銘城於本院審理時陳稱：這種刀子我們有做，但上面沒有加三角螺絲鎖，主
    要是賣給原住民做工作刀，原住民可加上長木棍，可以刺山豬用等語，惟查被告
    甲○○既在該刀上加三角螺絲鎖，觀之更加兇悍，已改為非農業用，而成為兇器
    ，又仍可看出該刀主體為掃刀，因已改為非農業用，才經內政部鑑定為「非農用
    掃刀」，是証人王銘城之証言仍不能為被告甲○○有利之証明，其未經許可，於
    公共場所，攜帶刀械之犯行，事証明確，其所辯無非卸責之詞，不足採信，其此
    部分犯行亦堪認定。
三、被告甲○○未經許可，於公共場所，攜帶非農用掃刀之行為，核係犯槍砲彈藥刀
    械管制條例第十五條第二款之未經許可，於公共場所，攜帶刀械罪，公訴意旨漏
    未斟酌被告於持有中，復且將刀械攜帶至公共場所之事實，認被告甲○○係犯同
    法第十四條第三項之罪，尚有未洽，惟其基本事實同一，本院自應予以審理，並
    變更此部分之起訴法條。又被告甲○○酒後已無安全駕駛之能力，而仍駕駛動力
    交通工具之行為，則係犯刑法第一百八十五條之三之公共（交通）危險罪。被告
    甲○○所犯上開二罪間，行為互異，罪名不同，犯意各別，應分論併罰。被告甲
    ○○於八十八年間因妨害自由等案件，經本院以八十年度上訴字第四五四號案件
    判處有期徒刑三年確定，於九十一年二月九日以另案感訓處分之執行，折抵刑期
    執行完畢，有臺灣屏東地方法院檢察署刑案資料查註紀錄表及臺灣高等法院被告
    全國前案紀錄表各一紙在卷可稽，其於有期徒刑執行完畢後，五年之內再犯有期
    徒刑以上刑之本罪，為累犯，應依刑法第四十七條規定加重其刑。又被告甲○○
    雖患有輕度精神分裂症，且經送醫鑑定有精神耗弱之現像，有診斷證明書一紙及
    屏安醫院精神鑑定書一份附卷可稽，惟其既能酒後駕車及攜帶刀械向他人挑釁，
    足見當時其精神病症並未發作，尚與常人無異，不予減輕其刑，附此敘明。
四、原審就被告甲○○酒醉駕車及在公共場所攜帶刀械部分，適用槍砲彈藥刀械管制
    條例第十五條第二款，刑法第十一條前段、第一百八十五條之三、第四十一條第
    一項前段、第二項（原判決漏引）、第五十一條第五款、第三十八條第一項第一
    款，罰金罰鍰提高標準條例第二條規定，並審酌被告甲○○酒後駕車，怠忽公眾
    安全，又在公共場所持刀向人挑釁，及其犯罪之手段、動機、所生損害等一切情
    狀，就酒醉駕車部分，量處有期徒刑五月，就在公共場所攜帶刀械部分，量處有
    期徒刑四月，並定其應執行刑為有期徒刑八月，並諭知易科罰金以三百元折算一
    日。並說明扣案之非農用掃刀一把，係違禁物，應依刑法第三十八條第一項第一
    款宣告沒收之理由。經核原判決認事用法並無不合，量刑亦屬適當，被告甲○○
    上訴否認犯在公共場所攜帶刀械罪，及就酒醉駕車指摘原判決量刑過重，為無理
    由，應予駁回。
貳、無罪部分：
一、公訴意旨另以：被告甲○○於九十二年一月十七日上午某時許，在屏東縣內埔鄉
    興南村某檳榔園內，飲用威士忌約半瓶、維士比約一瓶等酒類過量後，又於同日
    十一時五十五分許，騎乘機車攜帶電擊棒、藍波刀、無殺傷力之滅火槍各一支及
    前揭非農用掃刀，至屏東縣內埔鄉○○村○○路二三五號乙○○所經營之「興南
    機車行」對面，先以「幹你娘」等語辱罵乙○○（公然侮辱部分未據告訴）後，
    即基於殺人之犯意，並口出「要你死」等語後，隨即快步穿越馬路，持上開非農
    用掃刀朝乙○○砍殺，幸因乙○○及時閃躲並退入店內，始未得逞，僅砍中店內
    某機車之座墊（毀損部分，業經撤回告訴），並致該非農用掃刀之刀柄、刀刃分
    離為二，詎甲○○仍不罷休，復持該刀追至店內欲砍殺乙○○，乙○○為求自保
    ，即持滅火器朝甲○○噴撒而未被砍傷，此時恰有巡邏警員經過，甲○○見狀方
    拾起已斷裂之刀柄、刀刃而離去，惟其旋又返回該處，改持上開滅火槍朝乙○○
    噴射，然仍未予噴中，適警員田慶豐已據報趕至現場，見狀隨即尾隨追躡至屏東
    縣警局內埔分局右前方馬路中，當場將其逮獲，並扣得上開非農用掃刀等物，因
    認被告甲○○此部分另涉有刑法第二百七十一條第二項、第一項殺人未遂罪嫌。
二、公訴人認被告甲○○涉有殺人未遂罪嫌，無非係以證人田慶豐、乙○○、鍾秀蓮
    、侯俊賢之證述，照片十一張附卷可稽及前述非農用掃刀、電擊棒、藍波刀、滅
    火槍等扣案可憑等語，為其論據。
三、訊據被告甲○○於原審審理時堅決否認有何殺人犯行，辯稱：我沒有殺害乙○○
    之動機，且當時我的意識亦已完全喪失，我根本不知道發生什麼事等語。經查：
    被告甲○○於酒後騎乘機車攜帶前揭非農用掃刀，至乙○○之機車行內滋事，並
    持刀作勢朝乙○○身上砍等情，固據證人乙○○、鍾秀蓮於原審調查時證述屬實
    ，惟被害人乙○○於原審調查時亦證稱：「（法官問：當天的情形如何，請詳細
    陳述之？）‧‧‧他當時雙手持刀，他就拿刀子朝著我砍，但是我趕快跑掉，所
    以他只有砍到我身後機車的座墊而已，之後他砍我後，我就趕快跑進去，我跑走
    後，他並沒有追我，之後我進去後，我看到他又砍了另一台車子，砍完另一台車
    之後，他就走到騎樓，他當時走到騎樓就站在那裡‧‧‧」等語明確，衡情，被
    告甲○○苟有殺害被害人乙○○之意，應不致在持刀揮砍乙○○一刀未果後即行
    罷手，而改揮砍其他機車之座墊，是被告甲○○應係前往該店鬧事，才未追殺被
    害人，而改破壞其他機車之座墊，則被告甲○○辯稱：無殺人之意等語，尚堪採
    信，又證人田慶豐、乙○○、鍾秀蓮、侯俊賢僅能証明被告甲○○在該店滋事，
    而不能証明被告甲○○具殺人意圖，此外復查無其他積極確切證據足認被告甲○
    ○有殺人未遂意圖，其此部分犯罪即屬不能証明。
四、原審以不能証明被告甲○○犯殺人未遂罪，此部分依法諭知無罪，核無不合，檢
    察官上訴指摘原判決此部分不當，為無理由，應予駁回。
參、被告甲○○經合法傳喚無正當理由於審判期日不到庭，依法不待其陳述而逕行判
    決。
據上論結，應依刑事訴訟法第三百六十八條，判決如主文。
本案經檢察官張其主到庭執行職務。
中      華      民      國    九十二    年     十二     月    二十三    日
                              臺灣高等法院高雄分院刑事第九庭
              審判長法官  張明松
                                        法官  任森銓
                                        法官  張盛喜
右正本證明與原本無異。
被告不得上訴。
檢察官就殺人未遂部分如不服本判決應於收受本判決後十日內向本院提出上訴書狀，
其未述上訴理由者，並得於提起上訴後十日內向本院補提理由書狀（均須按他造當
事人之人數附繕本)「切勿逕送上級法院」。
                                      書記官  楊茱宜
中    華    民    國      九十二      年      十二      月     二十三   日
檢察官就殺人未遂部分得上訴。
附錄論罪科刑法條：
槍砲彈藥刀械管制條例第十五條
未經許可攜帶刀械而有下列情形之一者，處二年以下有期徒刑：
一  於夜間犯之者。
二  於車站、埠頭、航空站、公共場所或公眾得出入之場所犯之者。
三  結夥犯之者。
中華民國刑法第一百八十五條之三
服用毒品、麻醉藥品、酒類或其他相類之物，不能安全駕駛動力交通工具而駕駛者，
處一年以下有期徒刑、拘役或三萬元以下罰金。


司法院資訊處製作；財團法人民間司法改革基金會備份。
